【裁判字號】    99,事聲,86
【裁判日期】    991231
【裁判案由】    聲明異議（消債）
【裁判全文】
臺灣屏東地方法院民事裁定              99年度事聲字第86號
異  議  人  遠東國際商業銀行股份有限公司
法定代理人  洪信德
異  議  人  萬泰商業銀行股份有限公司
法定代理人  盧正昕
異  議  人  萬榮行銷股份有限公司
法定代理人  劉五湖
相  對  人
即債務人    葉蘋萱即葉慶儀
上列債權人因不服本院司法事務官於民國99年10月19日所為之98
年度司執消債更字第107 號裁定，聲明異議，本院裁定如下：
    主  文
異議駁回。
    理  由
一、按當事人對於司法事務官處理事件所為之終局處分，得於處
    分送達後10日之不變期間內，以書狀向司法事務官提出異議
    。但支付命令之異議仍適用第518 條及第519 條之規定。司
    法事務官認前項異議有理由時，應另為適當之處分；認異議
    為無理由者，應送請法院裁定之。法院認第1 項之異議為有
    理由時，應為適當之裁定；認異議為無理由者，應以裁定駁
    回之。前項裁定，應敘明理由，並送達於當事人，民事訴訟
    法第240 條之4 定有明文。次按債務人有薪資、執行業務所
    得或其他固定收入，法院認更生方案之條件公允者，得不經
    債權人會議可決，逕依債務人之聲請或依職權以裁定認可更
    生方案；法院為認可之裁定時，因更生方案履行之必要，對
    於債務人在未依更生條件全部履行完畢前之生活程度，得為
    相當之限制，消費者債務清理條例第64條第1 項、第62條第
    2 項分別定有明文。
二、1 遠東國際商業銀行股份有限公司異議意旨略以：98年度臺
    灣省低收入戶最低生活費為每人每月9,829 元，係包括房租
    支出，如無房租支出，最低生活費為每人每月7,945 元；如
    加計債務人之房租支出，因債務人與家人共住，該房租支出
    應與其配偶分擔，而為1/2 ，而債務人其母扶養費用應予其
    他兄弟姊妹共同負擔，債務人每月負擔額為3,276 元，故債
    務人每月必要支出為13,471元（7,945+4,500/2+3,276 ）。
    債務人每月可還款金額為10,321元（23,972-13,471 ），非
    如更生方案中僅能清償6,500 元。為維護債權人利益，爰依
    法聲明異議等語。
    2、萬泰商業銀行股份有限公司異議意旨略以：相對人即債
    務人年僅32歲（67年次），計至強制退休年齡65歲止，勞動
    年數仍得33年之久，其更生方案中僅清償64.21%，並非公允
    ；債務人雖主張每月須供養其母，亦應量力而為，依債務人
    陳報月收入為23,972元，扣除生活費用及扶養費用後，每月
    可還款金額為11,865元（23,972-9,829-82,000/12/3），非
    如更生方案中僅能清償6,500 元。為維護債權人利益，爰依
    法聲明異議等語。
    3、萬榮行銷股份有限公司異議意旨略以：相對人即債務人
    年僅32歲（67年次），計至強制退休年齡65歲止，勞動年數
    仍得33年之久，其更生方案中僅清償64.21%，並非公允；債
    務人雖主張每月須供養其母，亦應量力而為，依債務人陳報
    月收入為23,972元，扣除生活費用及扶養費用後，每月可還
    款金額為11,865元（ 23,972-9,829-82,000/12/3），非如
    更生方案中僅能清償6,500 元。為維護債權人利益，爰依法
    聲明異議等語。
三、經查，債務人受僱於台灣百事食品股份有限公司工作（派遣
    公司：瑞來安管理顧問股份有限公司），平均月薪約23,972
    元, 業據其提出薪資單等在卷足憑，堪信為真。又受債務人
    扶養之人為債務人之母親，有戶籍謄本一份在卷可稽，扣除
    房租支出4,500 元，更生方案每月還款6,500 元及供養其母
    約3,276 元（與其他兄弟3 人共同負擔），僅餘9,696 元供
    作債務人之生活費用支出，參酌內政部依據社會救助法第4
    條規定於民國98年2 月16日以台內社字第0980 031312 號公
    告之98年度臺灣省低收入戶最低生活費為每人每月9,829 元
    之基準，佐以更生方案之清償年限亦延長至消費者債務清理
    條例所規定之最長年限8 年，以求增加還款總金額，堪認債
    務人已盡其所能清償債務。異議人雖認債務人年僅32歲（67
    年次），計至強制退休年齡65歲止，勞動年數仍得33年之久
    ，其更生方案中僅清償64.21%，並非公允；債務人雖主張每
    月須供養其母，亦應量力而為，依債務人陳報月收入為23,9
    72元，扣除生活費用及扶養費用後，每月可還款金額為11,8
    65元（23,972-9,829-82,000/12/3），或10,321元（23,972
    -13,471 ）非如更生方案中僅能清償6,500 元等語；但查消
    費者債務清理條例之目的，除保障債權人公平受償外，尚寓
    有債務人經濟生活重建之機會，更生方案並應審酌債權人與
    債務人之利益衡平、債務人之償債能力與清償誠意以及社會
    公益等因素為綜合判斷，非以還款成數為絕對標準，本件債
    務人所提更生方案之還款條件，既經本院審酌已盡其所能清
    償債務，已如前述，則按債務人之清償能力，債權人之債權
    當可公平受償。本院司法事務官就債務人所提之更生方案，
    審酌債務人之家庭狀況、工作性質及薪資收入應足敷更生方
    案每期應償還之金額，且查無消費者債務清理條例第64條第
    2 項所定不予認可之情形，裁定認可該更生方案，於法並無
    不合，異議人之聲明異議，為無理由，應予駁回。
四、依消費者債務清理條例第15條，民事訴訟法第240 之4 第3
    項後段，裁定如主文。
中    華    民    國    99    年    12    月    31    日
                        民事庭  法  官  李麗芳
正本係照原本作成。
如不服本裁定應於送達後十日內向本院提出抗告狀，並繳納抗告
費新臺幣一千元。如委任律師提起上訴者，應一併繳納上訴審裁
判費。
中    華    民    國    99    年    12    月    31    日
                                書記官  滕一珍

司法院資訊處製作；財團法人民間司法改革基金會備份。
